【裁判字號】    98,消債救,4
【裁判日期】    980417
【裁判案由】    訴訟救助
【裁判全文】
臺灣雲林地方法院民事裁定             98年度消債救字第4號
聲  請  人  甲○○
                        號
代  理  人  蘇顯讀律師
上列當事人因消費者債務清理事件聲請暫免繳納費用，本院裁定
如下：
    主  文
聲請駁回。
    理  由
一、聲請意旨略以：聲請人聲請消費者債務清理更生事件，業經
    財團法人法律扶助基金會雲林分會審核准予扶助，依法律扶
    助法第62條規定，經分會准予法律扶助之無資力者，其於訴
    訟程序中，向法院聲請訴訟救助時，應准予訴訟救助。爰聲
    請鈞院准予暫免繳納聲請費用。
二、按消費者債務清理條例（下稱消債條例）第15條固規定：「
    關於更生或清算之程式，除本條例別有規定外，準用民事訴
    訟法之規定。」但所謂準用，應僅在性質相同或類似之事件
    ，始有準用空間，否則，仍不應準用。故消債條例更生聲請
    事件，是否得準用民事訴訟法訴訟救助之規定，依民事訴訟
    法第110 條第1 項第1 款暫免繳納裁判費，自應視更生事件
    之性質而定。次按消債條例第6 條規定：「聲請更生或清算
    ，徵收聲請費新臺幣一千元。郵務送達費及法院人員之差旅
    費不另徵收。但所需費用超過應徵收之聲請費者，其超過部
    分，依實支數計算徵收。前項所需費用及進行更生或清算程
    式之必要費用，法院得酌定相當金額，定期命聲請人預納之
    ，逾期未預納者，除別有規定外，法院得駁回更生或清算之
    聲請。」另依同條例第7 條第1 項規定：「債務人聲請清算
    而無資力支出前條費用者，得聲請法院以裁定准予暫免繳納
    。」但未規定債務人聲請更生，亦得以其無資力支出聲請費
    等費用，聲請法院以裁定准予暫免繳納。核其立法意旨應為
    依消債條例進行更生程序之債務人，依消債條例第53條第1
    項規定及第2 項規定，應於補報債權期間屆滿10日內提出更
    生方案於法院；該更生方案並應載明清償金額及3 個月給付
    一次以上之分期清償方法等，故債務人需有資力履行更生方
    案，則債務人需有一定收入，例如固定薪資或其他持續性收
    入等，則若債務人已無力繳納新臺幣（下同）1,000 元之聲
    請費用及其他必要費用，如何期待其能依更生方案履行債務
    。故消債條例並未規定聲請更生之債務人，亦得以其無資力
    聲請法院裁定准以暫免繳納該條例第6 條所定相關費用。從
    而，聲請更生之債務人不得依該條例第7 條第1 項規定或依
    消債條例第15條準用民事訴訟法訴訟救助規定，聲請暫免繳
    納聲請費1,000 元及其他必要費用。
三、經查，本件聲請人係依消債條例聲請更生，依上開說明，並
    無訴訟救助准予暫免繳納更生聲請費用及其他必要費用規定
    之適用，聲請人聲請暫免繳納聲請費用，自無可取。至聲請
    人聲稱其已向法律扶助基金會雲林分會請求扶助，業經受理
    ，並提出財團法人法律扶助基金會雲林分會扶助律師接案通
    知書為證。但該法律扶助是依據法律扶助法，該法律扶助之
    範圍，依該法第2 條規定，僅限於：「1.法律諮詢。2.調解
    、和解。3.法律文件撰擬。4.訴訟或仲裁之代理或辯護。5.
    其他法律事務上必要之服務及費用之扶助。6.其他經基金會
    決議之事項。」並不包括暫免繳納消債條例更生程序應繳納
    之聲請費用及其他必要費用，聲請人主張其已取得法律扶助
    基金會之扶助，本院亦應准許其暫免繳納聲請費用，仍無可
    取。
四、從而，聲請人本件聲請，為無理由，應予駁回，爰裁定如主
    文。
中    華    民    國    98    年    4     月    17    日
                  民事第二庭    法  官   楊欣怡
上為正本係照原本作成。
如對本裁定抗告須於裁定送達後10日內向本院提出抗告狀，並應
繳納抗告費新臺幣1,000 元。
中    華    民    國    98    年    4     月    17    日
                                書記官   林美鳳


司法院資訊處製作；財團法人民間司法改革基金會備份。
